臺灣臺中地方法院刑事判決　　　　　　 94年度簡上字第571號
上　訴　人　甲○○
即　被　告
　　　　　　　　　　　64號
上列上訴人因詐欺案件，不服本院94年度簡字第81號中華民國94
年 7月28日第一審簡易判決（聲請案號：臺灣臺中地方法院檢察
署94年度偵字第2908號），提起上訴，本院判決如下：
    主  文
上訴駁回。
甲○○緩刑貳年。
    事  實
一、甲○○明知金融帳戶係個人理財之重要工具，關係個人財產
    、信用之表徵，任何人均可自行開立金融帳戶供存款、提款
    轉帳匯款使用，無須費事使用他人之金融帳戶，而一般人願
    意支付額外之代價，以收購他人名義之金融帳戶使用，常與
    詐欺取財之犯罪行為密切相關，刻意使用他人金融帳戶之目
    的，無非係為行騙詐財、掩飾犯行，以避免暴露真實身份遭
    警查緝，又對於提供帳戶之行為本身，雖無引發他人萌生犯
    罪之確信，但仍不顧他人所可能遭受之危險，而基於縱若有
    人持其金融帳戶用以犯詐欺取財罪亦不違反其本意之幫助犯
    意，透過報紙刊登購買人頭帳戶之訊息，與不詳姓名年籍綽
    號「小麗」之成年女子取得聯絡後，遂於民國93年3 月間某
    日，在臺中市○○路○段嘉年華KTV 門口，以一星期新臺幣
    （下同）5000元之代價，提供其向不知情之吳伊柔所借用帳
    號00000000000000號東勢郵局之帳戶存摺、提款卡及提款卡
    密碼，交予該不詳姓名年籍綽號「小麗」之成年女子使用。
    該不詳姓名年籍綽號「小麗」之成年女子於取得甲○○所交
    付以吳伊柔名義所申請開立之前開郵局帳戶存摺、提款卡及
    提款卡密碼後，隨即基於詐欺取財之犯意，意圖為自己不法
    之所有，於93年3 月間，撥打電話予乙○○，先佯稱係縱橫
    科技有限公司的業務員做問卷調查，嗣後又偽稱因該公司辦
    理慈善晚會，乙○○中獎，可得獎金一百萬元，惟須加入會
    員並繳交會員費（原審誤載為姓名年籍不詳綽號「小麗」之
    成年女子自稱慈善捐款之承辦人員，要求捐款），致使乙○
    ○誤信為真，陷於錯誤，而於93年3 月29日15時40分許，在
    位於臺北市○○路之郵局，依照該不詳姓名年籍綽號「小麗
    」之成年女子指示，將40000 元款項匯入吳伊柔所申請開立
    之前開郵局帳戶內，嗣因乙○○察覺有異，報警處理，因而
    循線獲悉上情。乙○○因而受有40000元之損害。
二、案經高雄縣警察局移送臺灣高雄地方法院檢察署呈請臺灣高
    等法院檢察署檢察長核轉臺灣臺中地方法院檢察署檢察官聲
    請簡易判決處刑。
    理  由
一、被告甲○○於93年3 月間某日，將證人吳伊柔所有之東勢郵
    局帳戶之存摺、提款卡及提款卡密碼，在臺中市○○路○段
    嘉年華KTV門口，以每星期5000 元之代價提供予綽號「小麗
    」之成年女子等情，業據被告於本院審理時坦白承認，核與
    證人吳伊柔於偵查中證述被告向其借用上開郵局帳戶之情節
    相符，並有中華郵政股份有限公司儲匯處93年6 月23日儲字
    第996號函、以局號帳號查詢客戶基本資料各1紙在卷可參。
    又被害人乙○○於前開時、地，因綽號「小麗」之成年女子
    撥打電話，佯稱被害人中獎須繳交會員費始得領取獎金，致
    被害人乙○○陷於錯誤，而於93年3月29日，將40000元款項
    ，匯入證人吳伊柔上開郵局帳戶內之事實，亦據被害人乙○
    ○於偵查中指訴明確，復有被害人乙○○之郵政國內匯款執
    據、客戶歷史交易清單各1 紙在卷可稽，足見被告自白與事
    實相符，應堪採信。
二、又金融帳戶為個人理財之工具，申請開設金融帳戶並無任何
    特殊之限制，一般民眾皆能自由申請開戶，並得同時在不同
    金融機構申請多數存款帳戶使用，乃眾所週知之事實。依一
    般人之社會生活經驗，倘係合法收入，本可自行向金融行庫
    開戶使用，而無向他人購買帳戶之必要。如他人不以自己名
    義申請開戶，而向他人收購金融機構帳戶使用，衡情，應係
    為免他人得知使用帳戶者之真實身分，故應能合理懷疑收購
    帳戶之人目的在於供犯罪所用。況近來新聞媒體，對於不肖
    犯罪集團常大量收購或使用他人存款帳戶後，再持以供作犯
    罪使用，藉此逃避檢警查緝之情事，亦多所報導；又一般人
    亦均有妥為保管及防止他人任意使用存摺、提款卡、印章及
    密碼之認識，縱特殊情況偶須交付他人使用，亦必深入瞭解
    用途及合理性，始予提供，且該等專有物品如落入不明人士
    手中，而未加以闡明正常用途，極易被利用為與財產有關之
    犯罪工具，此乃依一般生活經驗即能體察之常識，而對於非
    有正當理由，竟徵求他人提供帳戶者，客觀上可預見其目的
    ，係供為某筆資金之存入，後再行領出之用，且該筆資金之
    存入及提領過程係有意隱瞞或掩飾其流程及行為人之真實身
    分之用意，一般人本於一般認知能力均易於瞭解，是被告應
    可預見將帳戶存摺、提款卡、印章及密碼提供他人使用將幫
    助他人實施犯罪，仍將之交付予綽號「小麗」之成年女子使
    用，顯預見縱有人以其金融帳戶向社會大眾詐欺財物，避免
    遭查獲，亦不違背其本意至明。綜上所述，被告基於幫助他
    人實施詐欺亦不違背其本意之不確定故意，將郵局帳戶交予
    綽號「小麗」之成年女子使用，幫助其遂行詐欺取財犯行，
    事證明確，被告犯行堪以認定。
三、被告甲○○基於幫助詐欺之故意，參與提供郵局帳戶、提款
    卡予不詳姓名年籍綽號「小麗」之成年女子供作匯款帳戶，
    幫助該不詳姓名年籍綽號「小麗」之成年女子取得詐欺他人
    款項之行為，核其所為，係犯刑法第339條第1項詐欺取財罪
    之幫助犯，原審以被告罪證明確，適用刑事訴訟法第449 條
    第1 項前段、第454 條第1 項，刑法第339 條第1 項前段、
    第30條第1 項、第2 項、第41條第1 項前段，罰金罰款提高
    標準條例第1 條前段、第2 條之規定，量處有期徒刑3 月，
    如易科罰金以三百元折算一日，其認事用法並無違誤，量刑
    亦屬允洽，應予維持，被告空言指摘原判決不當，為無理由
    ，應予駁回。末查，被告前未曾受有期徒刑以上刑之宣告，
    有臺灣高等法院被告全國前案紀錄表附卷可稽，其因疏於注
    意致罹刑章，犯後又已賠償被害人所受損害，有郵政國內匯
    款執據、收據各1 紙在卷足憑，經此次起訴審判，當能知所
    警惕，信無再犯之虞，本院認所宣告之刑，以暫不執行為適
    當，併予宣告緩刑2年，以啟自新，並觀後效。
據上論斷，應依刑事訴訟法第455 條之1 第1 項、第3 項、第36
8 條，刑法第74條第1 款，判決如主文。
本案經檢察官丙○○到庭執行職務。
中　　華　　民　　國　　94　　年　　10　　月　　 7　　日
                  刑事第九庭    審判長法  官  陳得利
                                      法  官  何世全
                                      法  官  余德正
以上正本證明與原本無異。
本件不得上訴。
                                      書記官  廖日晟
中　　華　　民　　國　　94　　年　　10　　月　　 7　　日
附錄本案論罪科刑法條全文
刑法第339條第1項
意圖為自己或第三人不法之所有，以詐術使人將本人或第三人之
物交付者，處五年以下有期徒刑、拘役或科或併科一千元以下罰
金。
